臺灣橋頭地方法院民事判決
111年度橋簡字第311號
原      告  王怡潔  
訴訟代理人  史介德  

被      告  高志良  


上列原告因被告過失傷害案件，提起刑事附帶民事訴訟（110年
度交簡附民字第353 號），經刑事庭裁定移送前來，本院於民國
111 年6月30日言詞辯論終結，判決如下：
    主  文
被告應給付原告新臺幣72,263元，及自民國110年10月5日起至清
償日止，按年息百分之5計算之利息。
原告其餘之訴駁回。
訴訟費用由被告負擔2分之1，餘由原告負擔。
本判決原告勝訴部分得假執行。
原告其餘假執行之聲請駁回。
    事實及理由
一、本件被告經合法通知，未於最後言詞辯論期日到場，查無民
    事訴訟法第386 條所列各款情事，應准原告之聲請，由其一
    造辯論而為判決。
二、原告主張：被告係位於高雄市○○區○○路0 段000 ○0 號
    前道路施工工地之工人，於民國109 年6 月22日8 時26分許
    ，自分隔島搬運模板後，欲由東往西穿越和平路2 段進入路
    旁之施工圍籬時，本應注意興修工程時，其經許可者，不得
    超出限制，而不得於工程所計畫之施工時間（即9 時起至16
    時30分止）外逕行施工，亦應注意行人穿越道路，於設有行
    人穿越道者，必須經由行人穿越道穿越，不得在其100 公尺
    範圍內穿越道路，以避免發生危險，且在設有劃分島之路段
    ，不得穿越道路，而依當時天候晴、日間自然光線、柏油路
    面、路面乾燥、道路無缺陷，道路雖有工程，然視距良好，
    並無不能注意之情狀，竟疏未注意及此，而於非施工時間，
    在距離該路段之設置行人穿越道之100 公尺內，未行走行人
    穿越道，貿然搬運模板自該路段分隔島由東往西穿越道路至
    對面之工地，適有原告騎乘車牌號碼000-000 號普通重型機
    車（下稱系爭機車），沿和平路2 段北往南直行至此，見被
    告自分隔島搬運模板穿越道路而閃煞不及，先擦撞被告後，
    再擦撞於工地內施工之工人劉宏一，隨後因機車失控而衝入
    施工坑洞內（下稱系爭事故），導致原告受有尾骨挫傷、左
    小腿、右前臂及背部擦傷、下唇擦傷之傷害（下稱系爭傷勢
    ）。原告因之支出機車維修費用新臺幣（下同）15,000元、
    醫療及相關費用33,530元（含醫療費用2,640元、中醫費用2
    90元、自費醫療支出600元、醫美傷疤處理費用30,000元）
    、回診交通費5,000元，且因系爭事故導致所穿著之衣物、
    安全帽、行車紀錄器等財物損失，合計13,950元（含行車紀
    錄器3,050元、外套2,500元、安全帽1,800元、衣服1,600元
    、長褲2,000元、鞋子3,000元）、因系爭傷勢致不能上班，
    且後續開庭、調解必須請假，造成不能工作之損失5,000元
    、後續仍須支出醫美傷疤處理費用30,000元。另原告傷勢嚴
    重，且歷經長時間之訴訟程序，被告均不聞不問，身心俱疲
    ，精神損害重大，據此請求精神慰撫金80,000元。爰依侵權
    行為損害賠償之法律關係提起訴訟。並聲明：㈠被告應給付
    原告212,480元，及自110年9月24日起至清償日止，按年息5
    ％計算之利息；㈡願供擔保，請准宣告假執行。
三、本件被告經合法通知，未於言詞辯論期日到場，核無民事訴
    訟法第386 條所列各款情形，爰依原告之聲請，由其一造辯
    論而為判決。
四、本院得心證之理由
  ㈠原告主張於上開時、地發生系爭事故，除兩造肇事責任及賠
    償金額如何認定外，業據其提出受傷照片、受損財物照片、
    安全帽之收據、電子發票、系爭機車維修紀錄單、義大醫院
    、時尚假期診所醫療費用、義大醫院、光華馬光中醫診所、
    時尚假期診所診斷證明書等件為憑（見本院卷第55至121頁
    ），且被告因本件過失傷害行為，業經本院刑事庭以110年
    度交簡字第1573號刑事簡易判決判處拘役40日，有前開刑事
    判決書在卷可證（見本院卷第17 至21 頁），且經本院依職
    權調閱前開刑事案件卷宗核閱無訛，又被告已於相當時期受
    合法之通知，而於言詞辯論期日不到場，亦未提出準備書狀
    爭執，依民事訴訟法第280 條規定，視同自認，本院審酌上
    開事證，認原告主張之事實為真。
　㈡因故意或過失，不法侵害他人之權利者，負損害賠償責任，
    民法第184 條第1 項前段有明文規定。再按興修房屋或其他
    工程，未經公路主管機關或市區道路主管機關許可，不得使
    用道路；其經許可者，不得超出限制，道路交通安全規則第
    141 條定有明文。而依據被告所提出之高雄市政府水利局10
    9 年4 月22日高市水市二字第1093285700號函所檢附之交通
    維持計畫書觀之，其中第三章工程進行說明3.1 第2 項記載
    「本工程於交通顛峰時段及7-9 時、17-19 時等尖峰時段勿
    施工，其每日施工時間為9 ：00～16：30，. . . 」，此有
    上開函文所檢附之交通維持計畫書附卷為憑，顯然被告所施
    作工程之施工起迄時間為每日9 時至16時30分許，且於每日
    7 時至9 時之時段不得施工，換言之，每日7 時至9 時時段
    ，被告並無權利使用肇事路段逕自穿越該路段。然被告係於
    109 年6 月22日8 時26分許，在距離該肇事路段之設置行人
    穿越道之100 公尺內，未行走行人穿越道，即搬運模板逕行
    穿越道路，顯見被告於搬運模版穿越肇事路段之際，並非上
    開准許施工時間，而無權使用肇事路段逕行穿越道路，其穿
    越道路之行為已超出主管機關許可無訛。次按設有行人穿越
    道者，行人必須經由行人穿越道穿越，不得在其100 公尺範
    圍內穿越道路，且行人在設有劃分島之路段，不得穿越道路
    ，道路交通安全規則第134 條第1 款、第3 款訂有明文。承
    前所述，被告既然非於施工路段而無權使用該路段逕行穿越
    ，則其仍為行人須遵守前開規定，穿越道路必須行經行人穿
    越道，且不得在該行人穿越道100 公尺範圍內穿越道路，亦
    不得自分隔島穿越道路，尚不因其為該工程施工人員必須搬
    運模版而有所不同。準此，被告既然為該工程之施工人員，
    亦為該路段之用路人，則上開規定應為一般用路人所應注意
    並確實遵守之事項，對上開規定難諉為不知，依法負有注意
    義務。而當時天候晴、日間自然光線、柏油路面、路面乾燥
    、道路無缺陷，道路雖有工程，然視距良好，並無不能注意
    等情形，有道路交通事故現場調查報告表㈠在卷可參，被告
    於系爭事故發生當時，應無不能注意之情事，然被告竟疏未
    注意及此，而於非施工時間，在距離該路段之設置行人穿越
    道之100 公尺內，未行走行人穿越道，貿然搬運模板自該路
    段分隔島由東往西穿越道路，致與原告騎乘之系爭機車發生
    碰撞，是被告就系爭事故之發生自屬有過失甚明。且與原告
    損害有相當因果關係，揆諸前揭規定，被告自應就原告損害
    負侵權行為損害賠償責任。
  ㈢茲就原告請求之項目及金額認定如下： 　
　⒈機車維修費用4,703元：
　　原告主張系爭機車維修費用15,000元，並提出維修紀錄單為
    憑(見本院卷第67頁)，依估價單所示項目計算，零件費用為
    13,730元、工資1,270元。機器腳踏車之耐用年數為3 年，
    系爭機車於102年7 月出廠，有行車執照可查（見本院卷第1
    23頁），則迄至系爭事故時，系爭機車使用期間已逾行政院
    所頒固定資產耐用年數表及固定資產折舊率有關機車耐用年
    數為3年之規定，故原告就系爭機車修理更換零件部分，自
    僅得請求殘值3,433元【計算方式：殘價＝取得成本÷（耐用
    年數＋1）：13,730÷（3＋1）＝3,433，小數點以下四捨五入】
    ，加計工資1,270元，是原告僅得請求被告賠償機車維修費
    用4,703元；逾此範圍之主張，即非有理。
　⒉醫療及相關費用33,530元：
　　原告主張其因本件事故支出義大醫療費用2,640元、中醫費
    用290元、自費醫療支出600元、醫美傷疤處理費用30,000元
    ，合計33,530元，業據其提出相關醫療費用單據為證（見附
    民卷第35至53、57、65頁），原告此部分請求，尚屬有憑。
　⒊原告所穿著之衣物、安全帽、行車紀錄器等財物損失5,000元
    ：
　　原告主張因系爭事故導致其當時穿著之衣、褲、鞋子、行車
    紀錄器、安全帽等物毀損而不堪使用之情，已提出受損照片
    、當初購買安全帽之單據為憑（見本院卷第55至61、69頁）
    。而按當事人已證明受有損害而不能證明其數額或證明顯有
    重大困難者，法官應審酌一切情況，依所得心證定其數額；
    調查證據所需時間、費用與當事人之請求顯不相當者，法院
    得不調查證據，而審酌一切情況，認定事實，為公平之裁判
    ，為民事訴訟法第222 條第2 項、第436 條之14所明揭。本
    件如詳為調查、審究原告所著衣服、長褲、外套、鞋子、安
    全帽、行車紀錄器破損之損失金額，所花費之時間、費用與
    當事人之請求顯不相當，爰不調查此部分之證據，逕斟酌原
    告提出上開物品破損照片所示破損程度、原告騎乘機車在緊
    急煞車之動力下摔入施工坑洞內，並受有多處挫擦傷，身上
    衣物多處破損不難想見等一切情狀，酌定原告所受損害金額
    為5,000 元。 
  ⒋後續醫美傷疤處理費用0元 　　
 　 原告雖主張其因系爭傷勢，後續仍須支出醫美傷疤處理費3
　　0,000元之情，並提出時尚假期診所診斷證明書為證（見本
    院卷第113頁），惟據上開診斷證明書，其上僅記載「建議
    雷射治療數次，已求淡化色素」，並未詳載需進行雷射治療
    之次數，本院審酌原告已前往上開診所進行多次治療，有費
    用單據可佐（見本院卷第87至105頁），又原告未能提出相
    關證據佐證日後尚有此項費用支出之必要，所請不予准許。
  ⒌不能工作之損失0元
　　原告雖主張其因系爭傷勢須在家休養，且因後續之開庭、調
    解，需請假受有不能工作之損失5,000元，並提出請假資料
    、員工薪資條為證（見附民卷第13至23頁）。然依上開薪資
    條所示，原告於其所主張因系爭事故受傷而請假期間，並未
    遭公司扣薪，且其亦自承未實際受有扣薪之損害乙節（見本
    院卷第133頁），是無從憑此即認定原告受有不能工作之損
    害。原告既然未就其於前揭期間是否因向公司請假，而受有
    不能工作之損失等節舉證以實其說，是原告此部分主張，自
    屬無據。
　⒍交通費0元：　
　　原告主張因系爭車禍受有系爭傷勢，就醫往返，需支出交通
    費5,000元。惟查，原告未提出任何收據或相關證明以實其
    說，是原告此部分所請，尚難准許。
　⒎精神慰藉金60,000元：
　　慰撫金之賠償須以人格權遭遇侵害，使精神上受有痛苦為
    必要，其核給之標準固與財產上損害之計算不同，然非不可
    斟酌雙方身分資力與加害程度，及其他各種情形核定相當之
    數額；另非財產上損害之慰撫金數額，究竟若干為適當，應
    斟酌兩造身分、地位及經濟狀況，俾為審判之依據。經查，
    原告之身體權利確因被告上開過失行為而受有系爭傷勢，已
    如前述，則原告因客觀生理狀態不佳致生主觀心理因素之不
    快，應無可疑，可堪信實。茲審以原告陳述其目前任職衛武
    營藝術中心，擔任技術人員，每月薪資約31,000元（見本院
    卷第133頁）；被告於刑案偵查中自陳其家庭生活經濟狀況
    勉持、高中畢業之教育程度；並參酌兩造財產所得總額及名
    下財產資料（詳見本院卷末附稅務電子閘門財產所得調件明
    細表）；復考量系爭事故之發生情節，及原告所受傷勢部位
    、情形，暨衍生日常生活影響程度等具體情事後，認原告所
    請求精神慰撫金數額以60,000元為適當，逾此範圍，即無理
    由。
　⒏基上，原告因系爭事故得請求之金額為103,233元（計算式：
    機車維修費用4,703元＋醫療及相關費用33,530元＋衣物、安
    全帽、行車紀錄器等財物損失5,000元＋精神慰藉金60,000元
    ＝103,233元）。
  ㈣再按損害之發生或擴大，被害人與有過失者，法院得減輕賠 
　  償金額，或免除之，民法第217 條第1 項定有明文。查系爭
    事故之發生，原告亦有超速行駛之過失，業據本院110 年
　  度交簡字第1573號判決認定明確。則系爭事故係由兩車駕駛
　  之過失行為所共同肇致，參酌上述雙方之過失程度，認系爭
　  事故之發生應由被告負擔70％之過失責任，原告應負擔30％
　  之過失責任，適用過失相抵之法則，減輕被告賠償金額3
　  0％，故被告應賠償原告之金額應核減為72,263元（計算式
　  ：103,233元×70％＝72,263元，小數點以下四捨五入）。是
　  原告請求被告賠償72,263元，核屬有據，逾此範圍之請求，
　  即不能准許。
五、綜上所述，原告依侵權行為之法律關係，請求被告給付原告
    72,263元，及自起訴狀繕本送達翌日（即110年10月5日，見
    附民卷第69頁之送達證書）起至清償日止，按年息5％計算之
    利息，為有理由，應予准許。逾此範圍之請求，為無理由，
    應予駁回。　
六、原告勝訴部分，係適用簡易訴訟程序為被告敗訴之判決，原
    告雖為假執行宣告之聲請，依民事訴訟法第389條第1項第3
    款規定，仍由本院依職權宣告。至原告敗訴部分，其假執行
    聲請失所依附，爰予駁回。另依同法第392條第2項規定，職
    權宣告被告如預供擔保，免為假執行。　　　
七、訴訟費用負擔之依據：民事訴訟法第79條。
中　　華　　民　　國　　111 　年　　7 　　月　　14　　日
    　　　　　　　橋頭簡易庭　法　　　官  郭育秀
以上正本係照原本作成。
如不服本判決，應於送達後20日內，向本院提出上訴狀並表明上
訴理由，如於本判決宣示後送達前提起上訴者，應於判決送達後
20日內補提上訴理由書（須附繕本）。
中　　華　　民　　國　　111 　年　　7 　　月　　15　　日
                              書　記　官  塗蕙如